最　高　行　政　法　院　裁　定
　　　　　　　　　　　　　　　　　　 96年度裁字第01415號
抗　告　人　乙○○
　　　　　　甲○○
　　　　　　戊○○
　　　　　　庚○○
　　　　　　辛○○
　　　　　　己○○
　　　　　　丙○○
　　　　　　丁○○
上列抗告人因與相對人臺中縣東勢地政事務所間有關土地登記事
務事件，對於中華民國95年10月3日臺中高等行政法院95年度訴
字第332號裁定提起抗告，本院裁定如下︰
    主  文
抗告駁回。
抗告訴訟費用由抗告人負擔。
　　理  由
一、按抗告法院認抗告為不合法或無理由者，應為駁回抗告之裁
    定。
二、抗告意旨略謂：相對人於民國（下同）94年11月28日94年東
    地登字第1100 8號公告欠缺土地標示，其公告程序違反土地
    登記規則第73條第2項第2款之規定及違反行政程序法第5條
    明確性原則。又相對人將抗告人土地編為下新段，將縣有土
    地公告為新互助段亦違反行政程序法第8條誠信原則及同法
    第7條比例原則。因此，本案河川地屬公法關係，向行政法
    院起訴為公法上之權利，且有關土地法第59條第2項規定應
    於15日內訴請處理之司法機關，亦有原審訴訟輔導科值班人
    員指示為行政法院，原裁定指應訴由民事訴訟，非行政爭訟
    所能解決為由，從程序予以駁回，顯然有違行政法院71年1
    月20日庭長評事聯席會議採乙說之決議，原裁定即屬違法云
    云。
三、按地政機關辦理土地所有權第一次登記，應依土地法第55條
    、第58條及土地登記規則第72條規定公告。次按土地權利關
    係人對於直轄市或縣（市）地政機關依土地法第55條所為之
    公告，如有異議，得在公告期間內，向該管直轄市或縣（市
    ）地政機關以書面提出，並應附具證明文件；因前項異議而
    生土地權利爭執時，應由該管直轄市或縣（市）地政機關予
    以調處，不服調處者，應於接到調處通知後15日內，向司法
    機關訴請處理，逾期不起訴者，依原調處結果辦理，土地法
    第59條第1項、第2項規定甚明。是關於地政機關辦理土地所
    有權第一次登記所為之公告，土地法第59條已明定其救濟程
    序，而不屬行政訴訟法上第2條所規行政訴訟審判權之範圍
    。本件臺中縣政府於94年11月14日府工水字第0940313896號
    函囑託相對人辦理本縣東勢鎮大甲溪粵新堤防工程所產生河
    川浮覆地東勢鎮○○○段1314地號等20筆土地所有權第一次
    登記。經相對人審核無誤後，依土地法第58條、第59條、土
    地登記規則第72條規定，以94年11月28日94年東地登字第11
    008號公告附該20筆土地之標示予以公告期間15日（94年11
    月28日至同年12月13日）。而抗告人主張系爭公告不法之各
    項理由，無非以渠等申請時效取得所有權之土地，與系爭公
    告所載各筆土地有所重疊，對土地權利有所爭執，核屬對公
    告異議之範圍，然此類對公告有異議者，揆諸首揭規定及說
    明，應於公告期間檢具相關文件，以書面向相對人提出異議
    ，經由調處、民事訴訟等途徑尋求救濟，始為正辦，抗告人
    逕對此公告提起訴願，其程序即有不合，訴願決定不予受理
    ，並無不合，抗告人繼對之提起行政訴訟，於法未合。原裁
    定駁回抗告人在原審之訴，經核並無不妥。抗告意旨復執前
    詞，指摘原裁定違法，尚難認為有理由，應予駁回。
四、行政訴訟法第104條、民事訴訟法第95條、第78條、第85條
    第1項前段，裁定如主文。
中　　華　　民　　國　　96　　年　　6　　 月　　28　　日
                  第二庭審判長法  官　鄭　淑　貞
                              法  官  黃　合　文
                              法  官　吳　明　鴻
                              法  官　鄭　小　康
                              法  官　帥　嘉　寶
以  上  正  本  證  明  與  原  本  無  異
中　　華　　民　　國　　96　　年　　6　　 月　　29　　日
　　　　　　　　　　　　　　　書記官　蘇　金　全
